臺灣臺北地方法院刑事判決　　　　　　 100年度易字第1571號
公　訴　人　臺灣臺北地方法院檢察署檢察官
被　　　告　趙子龍
上列被告因傷害案件，經檢察官提起公訴（100 年度偵字第6595
號），本院判決如下：
    主  文
趙子龍無罪。
    理  由
一、公訴意旨略以：被告趙子龍與告訴人高銘興為住居於樓上、
    樓下之鄰居關係。於民國100 年2 月22日下午1 時許，告訴
    人高銘興因不滿被告趙子龍於住處製造噪音，遂隨被告趙子
    龍下樓與之理論，雙方並有互罵爭執，直追至臺北市○○區
    ○○路142 巷內，被告趙子龍即基於傷害之犯意，以手持之
    手提包往後揮動，致碰擊告訴人高銘興之左手手背及指節，
    使告訴人高銘興因而受有左手手背及指節合計5 公分方圓皮
    下瘀腫、併中指指節處1 公分擦傷等傷害，嗣經告訴人高銘
    興報警偵辦，始悉上情，因認被告趙子龍涉犯刑法第277 條
    第1 項之傷害罪嫌等語。
二、程序事項：
(一)、按最重本刑為3 年以下有期徒刑、拘役或專科罰金之罪，及
    刑法第320 條、第321 條之竊盜罪，經第二審判決者，不得
    上訴於第三審法院，刑事訴訟法第376 條第1 款、第2 款定
    有明文。又除簡式審判程序、簡易程序及第376 條第1 款、
    第2 款所列之罪之案件外，第一審應行合議審判，96年3 月
    21日公布、同年月23日施行之刑事訴訟法第284 條之1 亦有
    明文。本件被告趙子龍係犯刑法第277 條第1 項之傷害罪（
    詳後述），該罪之最重本刑為有期徒刑3 年，依上開規定得
    行獨任審判。
(二)、按刑事訴訟法第308 條規定：「判決書應分別記載其裁判之
    主文與理由；有罪之判決並應記載犯罪事實，且得與理由合
    併記載。」，同法第310 條第1 款規定：「有罪之判決書，
    應於理由內分別情形記載左列事項：一、認定犯罪事實所憑
    之證據及其認定之理由。」，及同法第154 條第2 項規定：
    「犯罪事實應依證據認定之，無證據不得認定犯罪事實。」
    揆諸上開規定，刑事判決書應記載主文與理由，於有罪判決
    書方須記載犯罪事實，並於理由內記載認定犯罪事實所憑之
    證據及其認定之理由。所謂認定犯罪事實所憑之「證據」，
    即為該法第154 條第2 項規定之「應依證據認定之」之「證
    據」。職是，有罪判決書理由內所記載認定事實所憑之證據
    ，即為經嚴格證明之證據，另外涉及僅須自由證明事項，即
    不限定有無證據能力之證據，及彈劾證人信用性可不具證據
    能力之彈劾證據。在無罪判決書內，因檢察官起訴之事實，
    法院審理結果，認為被告之犯罪不能證明，而為無罪之諭知
    ，則被告並無檢察官所起訴之犯罪事實存在，既無刑事訴訟
    法第154 條第2 項所規定「應依證據認定之」事實存在，因
    此，判決書僅須記載主文及理由，而理由內記載事項，為法
    院形成主文所由生之心證，其論斷僅要求與卷內所存在之證
    據資料相符，或其論斷與論理法則無違，通常均以卷內證據
    資料彈劾其他證據之不具信用性，無法證明檢察官起訴之事
    實存在，所使用之證據並不以具有證據能力之證據為限（最
    高法院100 年台上字第2980號判決參照），是以本案被告趙
    子龍既經本院認定犯罪不能證明（詳後述），本判決即不再
    論述所援引有關證據之證據能力，合先敘明。
三、按犯罪事實應依證據認定之，無證據不得認定犯罪事實；不
    能證明被告犯罪者，應諭知無罪之判決，刑事訴訟法第154
    條第2 項、第301 條第1 項分別定有明文。又告訴人之告訴
    ，係以使被告受刑事訴追為目的，是其陳述是否與事實相符
    ，仍應調查其他證據以資審認。事實之認定，應憑證據，如
    未能發現相當證據，或證據不足以證明，自不能以推測或擬
    制之方法，為裁判基礎。再認定犯罪事實，所憑之證據，雖
    不以直接證據為限，間接證據亦包括在內，然無論直接或間
    接證據，其為訴訟上之證明，須於通常一般之人均不致於有
    所懷疑，而得確信其為真實之程度者，始得據之為有罪之認
    定，倘其證明尚未達到此一程度，而有合理性懷疑之存在時
    ，即無從為有罪之認定（最高法院52年台上字第1300號、40
    年台上字第86號及76年台上字第4986號判例參照）。又被害
    人與一般證人不同，其與被告處於相反之立場，其陳述之目
    的，在使被告受刑事訴追處罰，內容未必完全真實，證明力
    自較一般證人之陳述薄弱。故被害人縱立於證人地位而為指
    證及陳述，且其指證、陳述無瑕疵可指，仍不得作為有罪判
    決之唯一證據，應調查其他證據以察其是否與事實相符，亦
    即仍須有補強證據以擔保其指證、陳述之真實性，始得採為
    斷罪之依據（最高法院94年度台上字第3326號判決參照）。
四、公訴人認被告趙子龍涉有上揭犯行，無非係以：被告趙子龍
    之供述、告訴人高銘興之指述、臺北市立聯合醫院仁愛院區
    驗傷診斷證明書、勘驗筆錄及現場照片等為其主要論據。惟
    訊之被告固不否認於上揭時、地有與告訴人高銘興發生爭執
    之事實，然堅詞否認有何傷害告訴人高銘興之犯行，辯稱：
    係告訴人拿椅子追打伊，伊並無傷害告訴人等語。
五、經查：
(一)、觀之證人即告訴人高銘興於偵查中具結證述：伊當日在住處
    發覺伊樓上有摔地板的聲音，後來被告就關門，下到4 樓來
    踢伊家鐵門，伊就打開鐵門問被告要做什麼，被告不發一語
    就往樓下走，伊穿脫鞋就追下去，被告下樓開大門，伊要拉
    被告衣服沒拉到，後來就追到142 巷，雙方有互罵，被告就
    以手提袋要摔伊的身體，伊用手擋，就摔到伊的左手，被告
    要離開，伊不甘願就一直跟著被告，到142 巷1 號左右的幼
    稚園，幼稚園前擺有2 把鐵椅，伊就拿其中1 把去追被告，
    被告就跑給伊追，伊想要拿椅子追他，但椅子都沒有碰到被
    告云云（見偵查卷宗第22頁）。其於本院審理時另具結證稱
    略以：伊從樓上追下來，一直叫被告，被告都不理，被告到
    樓下開門時，伊有趕上他，伊有用手搭被告的肩膀，被告就
    甩其手提包，甩到伊的手，伊的手是在那時候受傷的，伊就
    放開手，被告就走出1 樓的門，伊就很生氣的去追被告，因
    為被告手上有拿東西，伊才去拿托育中心的鐵椅，後來發現
    椅子太重，所以追不到被告，後來追到巷子，與被告爭吵，
    剛好警察就過來了，警察又聯絡其他員警來，就先載被告回
    去，當時伊追的過程中，腳上的拖鞋壞掉，伊只好要回家換
    鞋子，走到半路，就碰到伊的小孩拿鞋子來給伊換，伊的手
    就是在伊等住處1 樓的樓梯口，伊用左手搭被告的右肩膀，
    被告有回頭，就用其手上包包甩過來，就打到伊左手手背及
    手指，伊的手就是在這個時候受傷的，伊拿鐵椅追被告的時
    候，因為鐵椅太重，伊穿拖鞋，而且拖鞋一腳壞掉，伊追不
    上被告，在伊追被告的過程中，被告並沒有打伊；被告到了
    樓梯門口時，伊有搭到被告的肩膀，伊的手是在樓梯口出了
    門以後，被被告的手提包甩傷的，並不是在巷內追逐時受傷
    的等語（見本院100 年7 月6 日審判筆錄第5 頁至第6 頁）
    。
(二)、則細譯告訴人前開證詞，告訴人高銘興就被告究竟於何地點
    將其手中之手提包甩向告訴人致告訴人左手受有前開傷勢，
    其於偵查中稱係在「追到142 巷時」；於本院審理中前稱係
    在「住處1 樓的樓梯口」（其後被告才走出1 樓大門）；後
    又改稱係在「住處樓梯口出了門以後」，是告訴人高銘興就
    被告為傷害犯行之地點之指述已有前後不一之瑕疵。復告訴
    人就被告將手中之手提包甩向告訴人身體何部位致告訴人受
    有上開傷勢，其於偵查中證稱：被告係以手中之手提袋摔向
    告訴人的身體，告訴人用手擋，才摔到告訴人的左手；其於
    本院審理中又改稱：其用左手搭被告的肩膀，被告回頭就用
    手中的手提包甩過來，就打到告訴人的左手手背及手指造成
    其左手受傷，告訴人才放開手，是告訴人就被告如何為傷害
    犯行之情節，其證述亦有前後不一之矛盾。是告訴人之指述
    有上述前後不一之情形，並非無瑕疵可指，是無法僅憑告訴
    人之指述，遽為不利被告之認定。
(三)、又證人即告訴人高銘興於本院審理時具結證稱：到警察局後
    ，警察問誰要先做筆錄，伊就先作筆錄，警察第一句話問伊
    有無受傷，伊說不知道，警察看伊一眼，說伊的手已經受傷
    ，為何不知道等語（見本院100 年7 月6 日審判筆錄第5 頁
    ），則其於事發後即刻至警察局製作筆錄時，猶不知其自身
    受有傷勢，則其於偵訊及本院審理時卻可將被告傷害其致其
    受有上開傷勢之情節鉅細靡遺清楚描述，是其前揭於偵訊及
    本院審理時證述被告為傷害犯行之過程，究竟係出於其事發
    之際真摯之記憶，抑或是其事後推斷、臆測之語，實非無疑
    。
(四)、至附卷之臺北市立聯合醫院仁愛院區驗傷診斷證明書，雖記
    載告訴人高銘興於100 年2 月22日下午2 時30分至臺北市立
    聯合醫院仁愛院區驗傷，其受有左手手背及指節合計5 公分
    方圓皮下瘀腫併中指指節處1 公分擦傷，雖其能證明告訴人
    確受有傷勢之事實，然參以告訴人高銘興於本院審理時陳稱
    ：當時與被告發生爭執，伊很生氣的去追被告，伊去拿托育
    中心的鐵椅，伊拿鐵椅追被告的時候，因為鐵椅太重，而且
    追的過程中，腳上的拖鞋壞掉，伊追不上被告等語，可知告
    訴人高銘興當日因與被告發生爭執，而有在巷弄間追逐，告
    訴人高銘興甚且手持重量不輕之鐵椅追逐被告，告訴人猶因
    追逐被告致其腳上之脫鞋破損等情，再觀諸卷附檢察官勘驗
    現場監視錄影光碟之勘驗筆錄，該勘驗筆錄內容記載：於監
    視器時間13：10：31時，被告手持手提袋及一名白衣男子及
    告訴人手持鐵椅1 把，出現於監視器畫面，告訴人持鐵椅欲
    追擲被告，白衣男子從中阻擋，故告訴人手持之鐵椅並未碰
    觸被告身體，之後則有警員介入阻擋（見偵查卷第22頁），
    此有勘驗筆錄在卷可參，是以告訴人手持鐵椅追逐被告之過
    程激烈，且有人介入阻擋等情，應堪認定，則告訴人在手持
    鐵椅追逐被告之激烈過程中，因受被告攻擊以外之不詳之方
    式，致其自身左手手背及指節受有上開瘀腫、擦傷之傷勢，
    尚非不可想像，故自難僅以前開診斷證明書即認告訴人受有
    其上記載之傷勢必係受被告傷害所致。又卷附檢察官勘驗現
    場監視錄影光碟之勘驗筆錄勘驗結果皆未見監視器畫面有被
    告手持手提袋摔告訴人之畫面（見偵查卷第22頁至第23頁）
    ，又卷附之現場照片（見偵查卷第32頁至第34頁），僅為臺
    北市政府警察局大安分局員警於事發後至現場勘查監視器分
    佈位置之照片，亦難憑此認定被告有上開公訴意旨所載之傷
    害犯行。
六、綜上事證，本案尚未達於通常一般之人均不致有所懷疑，得
    確信其為真實之程度，而有合理性懷疑之存在，本院無從形
    成有罪之確信。此外，復查無其他積極證據足資認定被告確
    有刑法第277 條第1 項之傷害罪之犯行，根據「罪證有疑，
    利於被告」之證據法則，既不能證明被告犯罪，依法應為被
    告無罪之諭知。
據上論斷，應依刑事訴訟法第284 條之1 、第301 條第1 項，判
決如主文。
本案經檢察官陳立儒到庭執行職務
中    華    民    國   100    年    11    月    8     日
                  刑事第二庭    法  官  張宇葭
上正本證明與原本無異。
如不服本判決應於收受送達後10日內向本院提出上訴書狀，並應
敘述具體理由；其未敘述上訴理由者，應於上訴期間屆滿後20日
內向本院補提理由書（均須按他造當事人之人數附繕本）「切勿
逕送上級法院」。告訴人或被害人如對於本判決不服者，應具備
理由請求檢察官上訴，其上訴期間之計算係以檢察官收受判決正
本之日期為準。
                                書記官  張華瓊
中    華    民    國   100    年    11    月    9     日